臺灣板橋地方法院刑事判決　　　　　　　93年度訴字第1534號
公　訴　人　臺灣板橋地方法院檢察署檢察官
被　　　告　乙○○
選任辯護人　許進德律師
上列被告因違反槍砲彈藥刀械管制條例案件，經檢察官提起公訴
（93年度偵字第10495號），本院判決如下：
    主  文
乙○○未經許可，持有具有殺傷力之改造模型槍，處有期徒刑
年貳月，併科罰金新臺幣拾萬元，罰金如易服勞役，以新臺幣玖
佰元即銀元佰元折算壹日。扣案改造模型槍壹支（槍枝管制編
號0000000000、含彈匣壹個）與改造子彈伍顆均沒收
。
    事  實
一、乙○○前因違反槍砲彈藥刀械管制條例案件，經本院於民國
    92年8 月12日，以92年度訴字第1692號判處有期徒刑1 年2
    月，併科新台幣6 萬元確定，嗣於93年6 月28日入監執行，
    現正執行中（本案未構成累犯）。其仍未知悔改，於93年6
    月25日凌晨2時許，在其位於臺北縣板橋市○○路○段216號
　　「保昌洗車場」工作地點之後方巷弄內，拾獲不詳人士所有
    遺落該處之一只黑色盒子，內裝有具殺傷力之改造模型槍乙
    支（由德國WALTHER 廠製P88 型口徑8mm 之制式模型槍，車
    通槍管內阻鐵改造而成，含彈匣乙個，槍枝管制編號：0000
    000000）、具殺傷力之改造銅製子彈3 顆與改造鋁製子彈4
    顆，其明知具殺傷力之改造模型槍與改造子彈分別係槍砲彈
    藥刀械管制條例所管制之槍砲與彈藥，非經中央主管機關許
    可，不得持有，竟意圖為自己不法之所有，將上開黑盒與其
    內槍彈均侵占入己，且自拾獲時起，未經許可，無故持有上
    開槍彈，並將上開槍彈均藏放於前揭洗車場之辦公桌下。嗣
    於同年月27日17時許，因其為通緝犯在上址為警逮捕，且因
    警方前已得知其涉有持有槍枝罪之重嫌而循線查悉上情，並
    扣得上開具有殺傷力之改造模型槍乙支與改造子彈7 顆。
二、案經臺北縣政府警察局海山分局移送臺灣板橋地方法院檢察
    署檢察官偵查起訴。
    理  由
一、前開犯罪事實，迭據被告乙○○於警詢、偵查及本院審理時
    坦承不諱，並有查獲之改造模型槍乙支（含彈匣乙個；槍枝
    管制編號：0000000000）及具殺傷力之改造子彈7 顆（鑑驗
    時試射2 顆，僅餘5 顆）扣案可證。再該等扣案之改造模型
    槍及子彈經送請內政部警政署刑事警察局以性能檢驗法、試
    射法與顯微鏡比對法鑑驗結果，認送鑑驗之槍械係由德國WA
    LTHER 廠製P88 型口徑8mm 之制式模型槍，車通槍管內阻鐵
    改造而成之改造模型槍，機械性能良好，可擊發適用子彈，
    具殺傷力；送鑑改造子彈銅製3 顆，認係由口徑8mm 空包彈
    加裝直徑約7.0mm 之土造金屬彈頭改造而成之改造子彈，經
    採樣1 顆試射，可擊發，認具有殺傷力；送鑑改造子彈鋁製
    4 顆，認係由口徑8mm 空包彈加裝直徑約7.0mm 之土造金屬
    彈頭改造而成之改造子彈，經採樣1 顆試射，可擊發，認具
    有殺傷力等情，有該局93年7 月14日刑鑑字第0930133735號
    槍彈鑑定書乙份暨所附照片在卷足稽（附於偵查卷第34頁至
    第39頁），又上開改造模型槍於鑑驗時雖未試射適用之子彈
    ，然依該局制訂「標準鑑驗流程」內之「性能檢驗法」以實
    際操作，檢測、研判其結構、功能是否完整，因其結構完整
    ，能發揮其功能，而認其性能良好，而具殺傷力乙節，亦有
    該局93年12月24日函附卷為憑，足認被告之自白與事實相符
    ，堪予採信。綜上所述，本案事證明確，被告犯行堪以認定
    。
二、被告及辯護人雖辯稱：本件被告於警方查獲其為通緝犯時，
    自動告知及報繳上開改造模型槍與改造子彈，應符合自首要
    件云云。惟按刑法第62所謂自首，以犯人在其犯罪未發覺前
    ，向該管公務員自承犯罪，而願受裁判為要件；至所謂發覺
    ，固非以有偵查犯罪權之機關或人員確知其人犯罪無誤為必
    要，而於對其發生嫌疑時，即得謂為已發覺；且此項對犯人
    之嫌疑，若非單純主觀上之懷疑，而係有確切之根據得為合
　　理之可疑者，即足當之，最高法院51年臺上字第1486號、72
    年臺上字第641 號判例意旨可資參照。查本案查獲之經過，
    業經證人即警員甲○○到庭具結證稱：因被告為通緝犯，伊
    於巡邏中看到被告在洗車場外照顧生意，伊立即回車，請被
    告至店內辦公室出示
    被告可能持有槍彈，因伊之線民曾看過被告店內有槍，線民
    雖未說槍是否為被告的，故伊無法確定槍是否為被告所有，
    但伊確信洗車場內確實有槍，且因洗車場乃被告經營，因此
    伊有鎖定被告。伊在洗車場逮捕被告時，因伊只有一個人，
    警力不足，因此當時在洗車場伊只有向被告查核身分，並未
    質問被告有關槍枝之事。直到將被告帶回派出所後，伊告知
    被告刑警隊與三組均有鎖定他持有槍枝，請被告自動配合警
    方把槍交出來，被告原本保持緘默，後來伊請一位很照顧被
    告之「大哥」跟被告溝通，被告最後有帶同刑事組及伊江翠
    派出所同仁至洗車場辦公室桌下將槍彈交出來等語甚詳（見
    本院94年1 月26日審判筆錄），足見警方於因通緝案件逮捕
    被告之前，即已根據可靠線報知悉被告極可能持有槍械，警
    員雖尚不能確知持有槍彈者係被告無誤，但已知上開洗車場
    內確實有槍，且根據該洗車場乃被告經營乙節，查獲警員甲
    ○○當時即已懷疑被告涉嫌本件持有槍枝之犯行，並據此合
    理之懷疑要求被告配合交出槍枝，揆諸前揭說明，應認被告
    於向警方自承犯行前，刑事偵查機關即已發覺被告持有槍枝
    之犯罪事實；且被告經員警告知及勸諭後，並未立即坦承犯
 　 行，迨員警委請第三人突破其心防後，被告始願意帶同警方
    取出本案改造模型與改造子彈，益徵本件被告並未成立自首
    。被告雖又辯稱：警員甲○○於洗車場逮捕伊時，即有詢問
    伊有無槍枝之事，伊當時有告知甲○○警員伊持有槍彈云云
    ，惟警員甲○○逮捕被告時因警力不足，未立即質問被告有
    關槍枝之事，係於甲○○及被告回到派出所後，被告才又帶
    同另外之刑事組及派出所警員返回洗車場取出槍彈之經過，
    除經警員甲○○結證如前外，且衡諸常情，被告於洗車場遭
    警員甲○○逮捕時，如確已主動告知本案槍彈之所在，警員
    甲○○應立即聯絡同事前往現場支援並查扣槍彈，實無先將
    被告帶回派出所再由其他警員帶同被告返回洗車場取出槍彈
    之理，況警員甲○○於逮捕被告之前，即已掌握相當事證懷
    疑被告持有槍枝，被告之犯罪既已遭發覺，本案與自首之情
    形當屬有間。
三、按被告行為後，槍砲彈藥刀械管制條例部分條文業於94年1
    月26日修正公布，並自公布日開始施行，於94年1 月28日生
    效，新法刪除舊法第10條有關改造模型槍之規定，改以新法
    第8 條加以規範，同條例第12條則未經修正。核被告所為，
    依裁判時之法律，係犯刑法第337 條之侵占遺失物罪、修正
    後槍砲彈藥刀械管制條例第8 條第4 項未經許可，持有可發
    射金屬或子彈具有殺傷力之槍砲罪及同條例第12條第4 項之
    未經許可持有子彈罪；依行為時之法律，係犯刑法第337 條
    之侵占遺失物罪、修正前槍砲彈藥刀械管制條例第10條第4
    項未經許可，持有具有殺傷力之改造模型槍罪及同條例第12
    條第4 項之未經許可持有子彈罪；經比較新舊法之結果，以
    行為時之舊法有利於被告，應依刑法第2 條第1 項但書之規
    定，適用刑法第337 條之侵占遺失物罪、修正前槍砲彈藥刀
    械管制條例第10條第4 項未經許可，持有具有殺傷力之改造
    模型槍罪及同條例第12條第4 項之未經許可持有子彈罪處斷
    。起訴意旨原認被告係涉犯刑法第337 條侵占遺失物罪、修
    正前槍砲彈藥刀械管制條例第11條第4 項、第12條第4 項未
    經許可寄藏可發射子彈具有殺傷力之手槍、子彈罪，惟業經
    公訴檢察官於本院審理時當庭變更起訴法條為「刑法第337
    條之侵占遺失物罪、修正前槍砲彈藥刀械管制條例第10條第
    4 項未經許可，持有具有殺傷力之改造模型槍罪及同條例第
    12條第4 項之未經許可持有子彈罪」，本院自無庸再予變更
    起訴法條，併此敘明。被告一行為同時持有具有殺傷力之改
    造子彈7 顆，因僅侵害一法益而屬單純一罪，應僅論以持有
    子彈之一罪。另被告以一行為持有上開改造模型槍與改造子
    彈，係以一行為觸犯數構成要件不同之罪名，為想像競合犯
    ，應依刑法第55條之規定，從一重之未經許可持有具殺傷力
    之改造模型槍罪處斷。再被告所犯侵占遺失物罪與未經許可
    持有改造模型槍二罪間，具有原因結果之牽連關係，應從情
    節較重之未經許可持有具殺傷力之改造模型槍罪論處。爰審
    酌有事實欄所示違反槍砲彈藥刀械管制條例案件之前科，有
    臺灣高等法院被告全國前案紀錄表在卷為據，並衡其犯罪之
    動機、手段、所生危害暨犯後態度等一切情狀，量處如主文
    所示之刑，並就併科罰金部分，諭知易服勞役之折算標準，
    以資懲儆。
四、扣案之改造模型槍乙支（含彈匣乙個；槍枝管制編號：0000
    000000）及送鑑時未經試射之改造子彈5 顆（銅製子彈2 顆
    及鋁製子彈3 顆），均屬違禁物，爰均依刑法第38條第1 項
    第1 款之規定諭知沒收。至送鑑時已實際擊發之改造子彈2
    顆（銅製子彈及鋁製子彈各1 顆），因經試射，均已失其為
    槍砲彈藥刀械管制條例所管制之彈藥性質，不再具殺傷力，
    業非違禁物，且試射後所遺留之彈頭與彈殼，亦係屬他人所
    有之物，非被告所有，自無庸宣告沒收。
據上論斷，應依刑事訴訟法第299 條第1 項前段，修正前槍砲彈
藥刀械管制條例第10條第4 項、槍砲彈藥刀械管制條例第12條第
4 項，刑法第11條前段、第2 條第1 項但書、第337 條、第55條
、第42條第2 項、第38條第1 項第1 款，罰金罰鍰提高標準條例
第1 條前段、第2 條，現行法規所定貨幣單位折算新臺幣條例第
2條 ，判決如主文。
本案經檢察官楊仲農到庭執行職務。
中　　華　　民　　國　　94　　年　　2 　　月　　16　　日
                    臺灣板橋地方法院刑事第7庭
                        審判長法　官  陳恒寬
                              法　官  許必奇
                              法　官  吳佳穎
以上正本證明與原本無異
如不服本判決，應於送達後10日內向本院提出上訴狀
                              書記官　呂妍旻
中　　華　　民　　國　　94　　年　　2 　　月　　16　　日
附錄本案論罪科刑法條全文
修正前槍砲彈藥刀械管制條例第10條
未經許可，擅自改造模型槍、販賣或運輸改造模型槍者，處無期
徒刑或5 年以上有期徒刑，併科新臺幣1000萬元以下罰金。
未經許可，轉讓、出租或出借改造模型槍者，處5 年以上有期徒
刑，併科新臺幣1000萬元以下罰金。
意圖供自己或他人犯罪之用，而犯前二項之罪者，處無期徒刑或
7 年以上有期徒刑，併科新臺幣1000萬元以下罰金。
未經許可、持有、寄藏或意圖販賣而陳列改造模型槍者，處3 年
以上10年以下有期徒刑，併科新臺幣700萬元以下罰金。
第1項至第3項之未遂犯罰之。
槍砲彈藥刀械管制條例第12條
未經許可，製造、販賣或運輸子彈者，處1 年以上7 年以下有期
徒刑，併科新台幣500萬元以下罰金。
未經許可，轉讓、出租或出借子彈者，處6 月以上5 年以下有期
徒刑，併科新台幣300 萬元以下罰金。
意圖供自己或他人犯罪之用，而犯前二項之罪者，處3 年以上10
年以下有期徒刑，併科新台幣700 萬元以下罰金。
未經許可，持有、寄藏或意圖販賣而陳列子彈者，處5 年以下有
期徒刑，併科新台幣300 萬元以下罰金。
第1項至第3項之未遂犯罰之。
                                              ?
刑法第337 條
意圖為自己或第三人不法之所有，而侵占遺失物、漂流物或其他
離本人所持有之物者，處500元以下罰金。
